【裁判字號】    92,交易,114
【裁判日期】    921217
【裁判案由】    過失致死等
【裁判全文】
臺灣雲林地方法院刑事判決                        九十二年度交易字第一一四號
    公  訴  人  臺灣雲林地方法院檢察署檢察官
    被      告  丁○○
    指定辯護人  本院公設辯護人丙○○
右列被告因過失致死等案件，經檢察官提起公訴（九十二年度調偵字第八八號），於
本院準備程序進行中，被告就被訴事實為有罪之陳述，經本院合議庭裁定改依簡式審
判程序審理，判決如左：
    主  文
丁○○因過失致人於死，處有期徒刑陸月，如易科罰金，以參佰元折算壹日。
    事  實
一、丁○○明知其無輕機車之駕駛執照，不得騎乘輕機車，仍於民國九十二年七月十
    二日上午，無照騎乘車牌號碼ＺＵＷ－四三七號輕機車，沿雲林縣虎尾鎮○○里
    ○○○道路，由南往北（往尾園）方向行駛，於同日上午七時五十五分許，行經
    雲林縣虎尾鎮中溪里汕尾臺電尾園支七號電桿旁之無號誌交岔路口處時，原應注
    意車前狀況，並隨時採取必要之安全措施，及汽車行經無號誌之交岔路口，應減
    速慢行，作隨時停車之準備，而依當時天候晴、日間有自然光線、路面乾燥、無
    缺陷、無障礙物、視距良好等客觀環境狀況，亦無不能注意之情形，詎丁○○行
    經上開交岔路口前方約三十公尺，已看見其左方產業道路，亦有機車將行經同一
    交岔路口，竟疏未注意採取之必要安全措施，亦未作隨時停車之準備，以煞車暫
    停，即貿然行駛穿越該交岔路口，適有薛丙豐亦無照騎乘車牌號碼ＭＨＶ－三○
    七號重機車，其後搭載友人甲○○，沿丁○○左方之產業道路，由西向東（由埒
    內往中溪）駛來，亦疏未注意車前狀況，以隨時採取必要之安全措施，及行經無
    號誌之交岔路口，應減速慢行，作隨時停車之準備，及其與丁○○同為直行車，
    其為左方車應暫停讓右方車先行，即行駛穿越該交岔路口，雙方因上開過失，於
    行經該交岔路口處乃不及煞閃，丁○○所騎乘之車號ＺＵＷ－四三七號輕機車車
    頭，遂與薛丙豐所騎乘之車號ＭＨＶ－三○七號重機車車頭處，發生碰撞，造成
    丁○○、薛丙豐及甲○○等人均人車倒地，薛丙豐因而受有頭、腹部挫傷及顱內
    出血，經送醫急救，仍不治死亡；甲○○亦受有頭部外傷合併頭皮擦傷、雙肘挫
    擦傷、左手挫擦傷等傷害；丁○○則受有頭部外傷併腦震盪、顏面撕裂傷（８＋
    ２＋２公分）、顏面多處擦傷、四肢多處挫擦傷等傷害，經送醫急救。
二、案經薛丙豐之父戊○○及甲○○訴由雲林縣警察局虎尾分局報請臺灣雲林地方法
    院檢察署檢察官相驗後自動簽分偵查起訴。
    理  由
壹、程序方面：
    按「最輕本刑為三年以上有期徒刑或高等法院管轄第一審案件或被告因智能障礙
    無法為完全之陳述，於審判中未經選任辯護人者，審判長應指定公設辯護人或律
    師為其辯護；其他審判案件，低收入戶被告未選任辯護人而聲請指定，或審判長
    認有必要者，亦同。」刑事訴訟法第三十一條第一項定有明文。本件被告丁○○
    於本院審理中提出雲林縣虎尾鎮西安里辦公處之里長證明，證明其生活貧困，而
    聲請本院為其指定辯護人，本院認被告已釋明其生活貧困，爰為被告之利益，指
    定本院公設辯護人為被告辯護，合先敘明。
貳、實體方面：
一、右揭事實，業據被告丁○○於警訊、偵查及本院審理時坦白承認，核與告訴人戊
    ○○所指訴被害人薛丙豐因本件車禍受傷而不治死亡，及告訴人甲○○所指訴本
    件車禍發生之過程、因車禍受有上述傷害等情節相符。且依卷附之道路交通事故
    現場圖（見臺灣雲林地方法院檢察署九十二年度相字第三六四號卷第十二頁、第
    十五頁），肇事處為約五．三米及六．二五米道路寬之無號誌交岔路口，而靠近
    土地公廟旁之路口處（即交岔路口之東北角處）分別有車號ＺＵＷ－四三七號機
    車及車號ＭＨＶ－三○七號機車之刮地痕，復參酌被告供承其行車方向為沿產業
    道路由南向北方向行駛，而告訴人甲○○陳稱被害人薛丙豐之行車方向為由西向
    東，欲往中溪方向行駛，可見被告係屬右方車，被害人薛丙豐係屬左方車，雙方
    直行至該交岔路口，發生碰撞後，向交岔路口之東北方向倒地而遺留刮地痕。另
    佐以卷附之肇事兩方車輛照片，均為車頭處破損，則被告係騎乘車號ＺＵＷ－四
    三七號由南向北方向行駛至上開無號誌交岔路口，其車頭處與被害人薛丙豐所騎
    乘之沿被告左方產業道路由西向東駛來之車號ＭＨＶ－三○七號機車車頭發生撞
    及，可予認定。
二、按汽車行駛時，駕駛人應注意車前狀況，並隨時採取必要之安全措施；又車輛行
    經無號誌之交岔路口時，應減速慢行，作隨時停車之準備，道路交通安全規則第
    九十四條第三項及第九十三條第一項第三款分別定有明文，此為駕駛人於駕駛車
    輛時應注意，並能注意遵守之事項。(一)本案肇事路口為無號誌之交岔路口，被告
    於進入該交岔路口前，即已看見左方之產業道路有來車，亦將進入該交岔路口，
    被告若能注意採取必要之安全措施，作隨時停車之準備，於進入該交岔路口前，
    煞車暫停，應不致發生與被害人薛丙豐之左方來車碰撞之情事，乃其車頭竟與左
    方車之機車車頭發生碰撞，足見被告駕車行經該無號誌之交岔路口時，並未採取
    必要之安全措施，亦未減速慢行甚明。(二)又依卷附之道路交通事故調查報告表（
    一）、（二）所載及現場照片所示，被告肇事當時天候晴、日間有自然光線、路
    面乾燥、無缺陷、無障礙物，視距良好等客觀環境狀況，亦無不能注意之情況，
    乃被告竟疏未注意即貿然穿越該交岔路口，致其所騎乘之ＺＵＷ－四三七號輕機
    車與被害人薛丙豐所騎乘之ＭＨＶ－三○七號重機車相撞及，被告就本件車禍事
    故之發生具有過失甚明。(三)又對本件車禍之肇事責任經本院依職權送請臺灣省嘉
    雲區車輛行車事故鑑定委員會鑑定結果，該委員會認「一、薛丙豐（鑑定意見誤
    寫為蘇丙豐）未達考照年齡（無照）駕駛重機車，行經未劃標線道路之無號誌交
    岔路口，左方車未暫停讓右方車先行，為肇事主因。（機車車主允許無照之人駕
    駛其機車，有違規定）二、丁○○無照駕駛輕機車（鑑定意見誤寫為重機車），
    行經未劃標線道路之無號誌交岔路口，未減速慢行，為肇事次因」，此有該鑑定
    委員會九十二年十一月十八日嘉鑑字第九二一三一八號鑑定意見書函在卷可憑，
    亦同此認定。(四)復被害人薛丙豐確實因本件事故受有頭、腹部挫傷及顱內出血等
    傷害，經送醫急救而不治死亡，亦據檢察官督同法醫相驗屬實，製有勘驗筆錄、
    相驗屍體證明書、驗斷書在卷可稽（見上開相驗卷第二十九頁至第三十九頁參照
    ），並有相驗屍體照片五張附卷可佐；而告訴人甲○○因本件車禍事故亦受有頭
    部外傷合併頭皮擦傷、雙肘挫擦傷、左手挫擦傷等傷害，亦有財團法人天主教若
    瑟醫院診斷證明書一紙附卷可佐，則被害人薛丙豐之死亡及告訴人甲○○之受傷
    結果，與被告之上開過失行為間，顯有相當因果關係，被告自應負過失致人於死
    及過失傷害之罪責。(五)雖被害人薛丙豐行經肇事之交岔路口，亦未注意車前狀況
    、減速慢行作隨時停車之準備，及於路口處暫停讓同為直行之右方車先行，違反
    上開道路交通安全規則第九十四條第三項、第九十三條第一項第三款，及第一百
    零二條第一項第二款等規定，而就本件事故之發生亦有過失，然被告尚不得據此
    而免除其過失責任。(六)是本件事證明確，被告過失致人於死及過失傷害之犯行，
    堪以認定，應依法論科。
三、核被告丁○○所為，係犯刑法第二百七十六條第一項之過失致人於死罪及同法第
    二百八十四條第一項前段之過失傷害罪。被告以一過失行為同時觸犯過失致人於
    死罪與過失傷害罪，係一行為觸犯二罪名，屬想像競合犯，應從一重之過失致人
    於死罪處斷。被告並無輕機車之駕駛執照，已據被告於警訊中供述明確，其因本
    件過失行為，因而致被害人薛丙豐死亡及告訴人甲○○受傷，依法應負上開過失
    致人於死及過失傷害之刑事責任，應依道路交通安全管理處罰條例第八十六條第
    一項規定加重其刑。爰審酌被告於本案中無照騎乘機車，因過失致被害人薛丙豐
    死亡及告訴人甲○○受傷，令被害人薛丙豐之家屬悲痛至極，告訴人亦受有身體
    傷害之痛苦，所生損害甚鉅，雖未與告訴人甲○○及被害人薛丙豐之家屬達成民
    事和解，惟念被告並無前科，素行尚良好，而被害人薛丙豐之家屬已領取機車強
    制保險新臺幣一百四十萬元之保險金，且被害人薛丙豐亦有過失，被告之過失程
    度較輕，及被害人薛丙豐及甲○○均未戴安全帽，致受有較嚴重之傷害，被害人
    薛丙豐亦無駕照，被告本身亦受有頭部外傷併腦震盪、顏面撕裂傷、顏面多處擦
    傷、四肢多處挫擦傷等傷害，並經住院治療十餘日，有若瑟醫院、慈濟綜合醫院
    大林分院之診斷證明書在卷可參，身心也受有很大的痛苦，及被告依靠成衣工廠
    工作之微薄薪水維生，經濟狀況不佳，並向他人承租房屋居住，獨立扶養一男一
    女，且子女均仍在學，亦有被告提出之房屋租賃契約書、學生證、在學證明書、
    戶籍謄本等影本、生活困苦證明申請書，及本院依職權函詢之被告歸戶財產及所
    得資料為憑，及被告犯後坦承犯行，態度尚佳等一切情狀，量處如主文所示之刑
    ，並諭知易科罰金之折算標準，以資懲儆。
據上論斷，應依刑事訴訟法第二百九十九條第一項前段，道路交通安全管理處罰條例
第八十六條第一項，刑法第二百七十六條第一項、第二百八十四條第一項前段、第五
十五條、第四十一條第一項前段，罰金罰鍰提高標準條例第一條前段、第二條，判決
如主文。
本案經檢察官乙○○到庭執行職務。
中      華      民      國      九十二      年    十二    月    十七    日
                                        臺灣雲林地方法院刑事第三庭
                                            法  官
右正本證明與原本無異。
如不服本判決，應於判決送達後十日內，向本院提出上訴狀。（須附繕本）
                                            書記官
中      華      民      國      九十二      年    十二    月    十五    日


司法院資訊處製作；財團法人民間司法改革基金會備份。
